臺灣高等法院高雄分院民事判決　　　　　　 96年度訴字第8號
原　　　告　丙○○
　　　　　　丁○○
　　　　　　甲○○
　　　　　　乙○○
共　　　同
訴訟代理人　許銘春律師
　　　　　　張文雪律師
被　　　告　戊○○
上列當事人間請求損害賠償事件，原告於刑事訴訟（本院96年度
交上易字第59號）提起附帶民事訴訟（本院96年度附民字第13號
），經本院刑事庭裁定移送，本院於96年10月3 日辯論終結，判
決如下︰
    主  文
被告應給付原告各新台幣肆拾捌萬伍仟玖佰拾參元，及均自民國
96 年5月16日起至清償日止，按年息5%計算之利息。
原告其餘之訴駁回。
訴訟費用由被告負擔十分之七，其餘由原告負擔。
本判決得假執行。
原告其餘假執行之聲請駁回。
    事實及理由
一、原告起訴主張：被告於民國95年6 月2 日下午4 時36分許，
    駕駛車牌號碼4160-PA 自小客車搭載友人莊清君，沿台17線
    由北往南方向行經東港大橋南下引道時，其本應注意車前狀
    況，隨時採取必要安全措施，而當時天候晴、日間自然光線
    、道路鋪設柏油、無障礙物、視距良好，並無不能注意之情
    事，竟疏於注意及此，以時速40至50公里之速度行駛，適有
    林黃玉花騎乘腳踏車在前方約100 公尺之路中央，由西往東
    橫越道路行駛，被告見狀僅按鳴喇叭，並未減速至適當安全
    之行車速度，而林黃玉花聽到喇叭聲後，欲轉向西邊，迨被
    告發現時，已閃避不及，其所駕駛之自小客車車頭，撞擊林
    黃玉花之腳踏車後輪，致林黃玉花彈起撞擊自小客車前擋風
    玻璃，因而受有頭部外傷、顱骨骨折、硬腦膜下出血等傷害
    而送醫不治死亡。又伊四人係林黃玉花之子女，因母親車禍
    就醫而支出醫療費用新台幣（下同）1 萬9773元，且因辦理
    母親喪事而支出殯葬費用20萬6510元，合計22萬6283元，由
    伊四人平均負擔，每人各支付5 萬6570元。又伊四人年少喪
    父，由母親扶養長大，與母親感情深厚，遽聞母親死亡，精
    神痛苦至深，各請求賠償精神慰撫金100 萬元，共計被告應
    賠償伊四人各105 萬6570元，扣除伊四人各已領取之強制汽
    車責任保險金37萬5000元，伊四人各得請求被告賠償68萬15
    70元。爰依侵權行為法則，請求被告應給付原告丙○○、丁
    ○○、甲○○、乙○○各68萬1570元及均自起訴狀繕本送達
    翌日起至清償日止，按年息5%計算之利息，並陳明願供擔保
    ，請准宣告假執行。
二、被告則以：被害人林黃玉花是自己騎腳踏車騎到路中央被伊
    撞上，應與有過失。伊願意賠償，但賠償金額太高，伊無法
    負擔等語，資為抗辯。並聲明：原告之訴及假執行之聲請均
    駁回。
三、兩造對於下列事項不爭執，並有戶籍謄本、醫療費用清單、
    證明書、治喪費用表、火化場使用費繳款書、收據影本附卷
    可稽，且經本院調閱本院96年度交上易字第59號被告過失致
    死案歷次相驗、警、偵、審案卷審閱無訛，堪信為真實：
　(一)被告於民國95年6 月2 日下午4 時36分許，駕駛車牌號碼41
    60- PA自小客車搭載友人莊清君，沿台17線由北往南方向行
    經東港大橋南下引道時，其本應注意車前狀況，隨時採取必
    要安全措施，而當時天候晴、日間自然光線、道路鋪設柏油
    、無障礙物、視距良好，並無不能注意之情事，竟疏於注意
    及此，以時速40至50公里之速度行駛，適有被害人林黃玉花
    騎乘腳踏車在前方約100 公尺之路中央，由西往東橫越道路
    行駛，被告見狀僅按鳴喇叭，並未減速至適當安全之行車速
    度，而被害人聽到喇叭聲後，欲轉向西邊，迨被告發現時，
    已閃避不及，其所駕駛之自小客車車頭，撞擊被害人之腳踏
    車後輪，致被害人彈起撞擊自小客車前擋風玻璃因而受有頭
    部外傷、顱骨骨折、硬腦膜下出血等傷害而送醫不治死亡。
    被告因本件車禍事件經本院刑事庭以其有過失致死行為而以
    96年度交上易字第59號判處有期徒刑10月確定在案。
  (二)原告甲○○、丙○○、丁○○、乙○○等四人為林黃玉花之
    子女。
　(三)原告因被害人林黃玉花本件車禍就醫，計支出醫療費用1萬
　  9773元，及因被害人車禍死亡而支出喪葬費用22萬6282元，
    均由原告四人平均負擔，每人支付5 萬6570元。
  (四)原告已各領取強制汽車責任保險金37萬5000元。
四、兩造爭執之事項：
　(一)被害人林黃玉花是否與有過失？如有，其與被告應負之過失
    責任比例如何？
　(二)原告得請求之損害賠償金額若干？
五、被害人是否與有過失及兩造應負過失責任比例如何？
  (一)被告主張被害人林黃玉花是自己騎腳踏車騎到路中央被伊撞
    上，應與有過失云云，雖為原告所否認，惟被告於刑事程序
    辯稱被害人當時騎乘腳踏車在前方約100 公尺之路中央，由
    西往東橫越道路行駛，伊見狀按鳴喇叭，林黃玉花聽到喇叭
    聲後，欲轉向西邊，伊閃避不及而撞及林黃玉花所騎腳踏車
    後輪等語，核與證人即被告所搭載之友人莊清君於警偵訊時
    證述：死者在我們前方，她騎腳踏車從右邊騎到左邊又折回
    ，我們有鳴喇叭，但因煞車不及就撞到對方腳踏車的後輪等
    情相符，此亦經原告於起訴狀載明，足認被告所辯被害人林
    黃玉花騎腳踏車行駛至路中央，遭其所駕自小客車撞及等語
    ，應堪採信。
  (二)按腳踏車為慢車；汽車行駛時，駕駛人應注意車前狀況，並
    隨時採取必要之安全措施；又慢車應在劃設之慢車道上靠右
    順序行駛，在未劃設慢車道之道路，應靠右側路邊行駛，道
　　路交通安全規則第6 條第1 款、第94條第3 項、第124 條第
    2 項前段分別定有明文。查肇事路段係東港大橋南下引道，
    路寬5 公尺，並未劃設慢車道，肇事地點之東側（即該引道
    之左側）係東港大橋上坡路段之水泥牆壁，沿該道路往南前
    行至該陸橋正下方可通行，此有現場照片附於刑事相驗卷（
    95年度相字第319 號卷19、47頁）可按。本件被告駕駛自小
    客車行經肇事路段，見其前方100 公尺路中央處，有被害人
    騎乘腳踏車欲往左側橫越馬路行駛，按當時情形，並非不能
    注意，其竟僅按鳴喇叭，而疏未注意減速，仍以時速40至50
    公里之速度行駛而肇事，其有過失固甚顯明。惟被害人騎腳
    踏車應注意肇事地點之左側係東港大橋上坡路段之水泥牆壁
    ，並無通路，應依規定靠右側路邊行駛，前行至左側為陸橋
    下方之路段，始得左轉橫越道路，而按當時情形，亦非不能
    注意，竟疏未注意，行駛至道路中央而肇事，亦有過失。本
    院審酌本件肇事情況，認被告過失責任較重，應負擔90% 之
    過失責任，被害人林黃玉花則負擔10% 之過失責任。至本件
    事故經臺灣省高屏澎區車輛行車事故鑑定委員會鑑定結果，
    固認被告駕駛自小客車未注意車前狀況追撞被害人之腳踏車
    為肇事原因，惟未就被害人未依規定靠右側路邊行駛，竟騎
    至道路中央等情，予以斟酌，而認定被害人無任何肇事因素
    ，尚非確論，本院自不受該鑑定意見書之拘束。
六、原告得請求之損害賠償金額若干？
　  按因故意或過失不法侵害他人之權利者，負損害賠償責任；
  　不法侵害他人致死者，對於支出醫療及增加生活上需要之費
    用或殯葬費之人，亦應負損害賠償責任。又不法侵害他人致
    死者，被害人之父、母、子、女及配偶，雖非財產上之損害
    ，亦得請求賠償相當之金額。民法第184 條第1 項前段、第
    192 條第1 項及第194 條分別定有明文。被告因過失致被害
    人林黃玉花死亡，依上開規定，對原告所受損害，應負賠償
    責任。茲就原告請求之項目及金額，審酌如下：
  1.醫療費用及殯葬費用部分：原告主張其因被害人林黃玉花車
    禍就醫，計支出醫療費用1 萬9773元，及因被害人林黃玉花
    車禍死亡而支出喪葬費用22萬6282元，由原告四人平均負擔
    ，每人支付5 萬6570元，為被告所不爭，原告此部分之請求
    ，應予准許。
  2.非財產上損害（精神慰撫金）部分：被害人林黃玉花為原告
    之母親，原告四人年少喪父，由母親扶養長大，與母親感情
    深厚，竟猝然遭此遽變，精神上自受有極深痛苦。且原告丙
    ○○係國中畢業，為家庭主婦，無工作收入，無不動產；原
    告丁○○係國中畢業，從事油漆工作，每月平均收入約3 萬
    5000元，有房屋1 棟及土地1 筆，另與原告甲○○共有1 棟
    房屋及1 筆土地；原告甲○○係國中畢業，從事油漆工作，
    每月平均收入約3 萬5000元，與原告丁○○共有1 棟房屋及
    1 筆土地；原告乙○○係國中畢業，為家庭主婦，無工作收
    入，亦無不動產；被告則為高職畢業，擔任汽車學徒，每月
    收入5000元，並無不動產，業經兩造陳明。又原告丙○○、
    丁○○、乙○○及被告均各有汽車1 部等情，亦有兩造之稅
    務電子閘門財產所得明細表附卷可稽。爰審酌兩造教育程度
    、經濟狀況、社會地位，及原告因痛失至親所受精神上痛苦
    等一切情狀，認原告所受非財產上損害，以每人90萬元為適
    當。
  3.綜上，原告所受醫療費用、殯葬費用及非財產上損害合計各
    為95萬6570元（56570+900000=956570）。
七、按損害之發生或擴大，被害人與有過失者，法院得減輕賠償
　　金額或免除之，民法第217第1項定有明文。被告就本件車禍
    之發生，應負90% 之過失責任，被害人林黃玉花應負10% 之
    過失責任，已如前述，是本院認應減輕被告之賠償金額10%
    。準此，依首揭過失相抵原則，原告四人所得請求賠償之損
    害金額為86萬0913元（956570×0.9=860913）。惟原告已各
    領取強制汽車責任保險金37萬5000元，依強制汽車責任保險
    法第32條規定，被告受賠償請求時，得扣除之。是原告所得
    請求賠償之金額各為48萬5913（000000-000000=485913）。
八、綜上，原告本於侵權行為法則，請求被告給付原告每人各48
    萬5913元及均自起訴狀繕本送達翌日即96年5 月16日起至清
    償日止，按年息5%計算之利息，為有理由，應予准許；逾此
    範圍所為請求，為無理由，應予駁回。被告應給付原告每人
    之金額，未逾50萬元，依民事訴訟法第389 條第1 項第5 款
    之規定，應依職權宣告假執行。至其敗訴部分，其假執行之
    聲請已失所附麗，應予駁回。
九、據上論結，本件原告之訴為一部有理由，一部無理由，依民
    事訴訟法第79條、第85條第1項前段、第389條第1項第5款，
    判決如主文。
中　　華　　民　　國　　96　　年　　10　　月　　17　　日
                     民事第四庭
                              審判長法官    蔡文貴
                              法      官    黃科瑜
                              法      官    徐文祥
以上正本證明與原本無異。
原告不得上訴。
被告如對本判決上訴，須於判決送達後20日內向本院提出上訴狀
，其未表明上訴理由者，應於上訴後20日內向本院提出上訴理由
書（均須按他造當事人之人數附繕本）。
上訴時應提出委任律師或具有律師資格之人之委任狀，並依附註
條文規定辦理。
中　　華　　民　　國　　96　　年　　10　　月　　18　　日
                              書  記  官    陳金卿
附註：
民事訴訟法第466 條之1 ：
對於第三審判決上訴，上訴人應委任律師為訴訟代理人，但上訴
人或其法定代理人具有律師資格者，不在此限。
上訴人之配偶、三親等內之血親、二親等內之姻親，或上訴人為
法人、中央或地方機關時，其所屬專任人員具有律師資格並無法
院認適當者，亦得為第三審訴訟代理人。
第1 項但書及第2 項情形，應於提起上訴或委任時釋明之。
